【裁判字號】    97,交抗,1077
【裁判日期】    970911
【裁判案由】    聲明異議
【裁判全文】
臺灣高等法院臺中分院刑事裁定        97年度交抗字第1077號
抗  告  人  交通部公路總局台中區監理所彰化監理站
代  表  人  甲○○
受  處分人  乙○○
上列抗告人因受處分人聲明異議案件，不服臺灣彰化地方法院中
華民國97年8月13日所為裁定（97 年度交聲字第1075號），提起
抗告，本院裁定如下:
    主  文
抗告駁回。
    理  由
一、本件經本院審理結果，認第一審裁定並無不當，應予維持，
    並引用第一審裁定記載之理由（如附件）。
二、抗告意旨略稱：按考領各類駕駛資格及駕照得適用駕駛之車
    種等規定，道路交通安全規則第60、61、62條分別有明文規
    定。現行採機車駕駛執照、汽車駕駛執照各一照管理原則，
    不僅不會造成民眾之不便，車主及駕駛人之權利亦相對受保
    障，酒駕違規行為吊扣駕駛執照（汽、機車各採一照管理制
    度）之目的並非僅為處罰違反道路交通管理事件之行為人而
    已，尚有以暫時禁止行為人於道路上駕駛，以免其短期內再
    犯之用意，實不得因違規駕駛領有最高級（汽車）駕照資格
    ，即有多次駕駛汽車之機會。吊扣汽車駕照之裁處，係以違
    規時駕駛資格之照類（憑證）作為處罰立基，且道路交通管
    理處罰條例第35條亦有規定吊扣其駕駛執照之裁處依據，而
    非同條例第68條規定。另針對新修正道路交通管理處罰條例
    第68條之條文刪除吊扣部分，因僅係為符合汽、機車各採一
    照管理制度，避免造成處罰機關執行實務窒礙難行。原處分
    並無不當，原審裁定將原處分撤銷，應有未當，為此提起抗
    告，請求撤銷原裁定云云。
三、按九十四年十二月十四日修正前道路交通管理處罰條例第六
    十八條原規定：「汽車駕駛人，因違反本條例及道路交通安
    全規則之規定，受吊扣或吊銷駕駛執照處分時，吊扣或吊銷
    其持有各級車類之駕駛執照」，業經修正為：「汽車駕駛人
    ，因違反本條例及道路交通安全規則之規定，受吊銷駕駛執
    照處分時，吊銷其持有各級車類之駕駛執照」，並由行政院
    於九十五年二月二十七日以行政院院臺交字第0950082898號
    令發布定自九十五年三月一日施行。考其修正理由乃因舊法
    將違法或違規駕駛人所持有各級車類之駕駛執照一併吊扣或
    吊銷失之苛酷，影響人民工作及生活甚鉅，故為上開修正。
    是依前開修正後道路交通管理處罰條例第六十八條規定，受
    吊扣駕駛執照處分時，不再吊扣其持有各級車類之駕駛執照
    ，僅於受吊銷駕駛執照處分時，始吊銷其持有各級車類之駕
    駛執照，而限縮原條文之適用範圍，是受吊扣駕駛執照處分
    即不在本條規定適用之列甚明。而本件受處分人交通違規時
    間為九十七年七月二十二日，原處分機關於九十七年七月二
    十三日裁決時，自應依修正後之道路交通管理處罰條例第六
    十八條規定裁處，始符依法行政原則。且按道路交通管理處
    罰條例第三十五條第一項第一款：「汽車駕駛人，駕駛汽車
    經測試檢定有下列情形之一者，處˙˙˙罰鍰，並當場移置
    保管該汽車及吊扣其駕駛執照一年˙˙˙一、酒精濃度超過
    規定標準」。依此，汽車駕駛人，駕駛汽車經測試檢定酒精
    濃度超過規定標準者，除處罰鍰外，並當場移置保管其車輛
    及吊扣其駕駛執照一年，據此規定文義，所吊扣駕駛執照之
    種類自應依當場遭移置保管之車輛種類而定。查，受處分人
    為本件違規行為時，係駕駛自用小客車（普通小型車），此
    有舉發違反道路交通管理事件通知單附卷可憑。揆諸前開說
    明，受處分人依法所受之處分應為限制其駕駛自用小客車之
    權利，不再吊扣其持有各級車類之駕駛執照，故原處分機關
    於作成吊扣駕駛執照處分時，應就行為人所應吊扣之駕駛執
    照種類予以限定，始符合依法行政原則。原處分不察，誤認
    該處分及於受處分人所持有各級車類之駕駛執照，而裁處吊
    扣受處分人所持有之（各級車類）駕駛執照，即非合法。原
    審因認受處分人就原處分關於吊扣駕駛執照十二個月部分之
    聲明異議為有理由，而將該部分撤銷，並就該撤銷部分改諭
    知如原裁定主文第二項所示，核無違誤。抗告意旨認依道路
    交通管理處罰條例第三十五條規定，可吊扣受處分人各級車
    類之駕駛執照十二個月，顯有誤認。而抗告意旨另認新修正
    道路交通管理處罰條例第六十八條關於刪除吊扣部分，僅係
    為符合汽、機車各採一照管理制度，避免造成處罰機關執行
    實務窒礙難行云云，與修正理由不侔，自難憑採。本件抗告
    人之抗告為無理由，應予駁回。
四、據上論結，應依道路交通案件處理辦法第二十六條，刑事訴
    訟法第四百十二條，裁定如主文。
中    華    民    國    97    年    9     月    11    日
              刑事第九庭    審判長法  官  江  德  千
                                  法  官  康  應  龍
                                  法  官  賴  妙  雲
上列正本證明與原本無異。
不得再抗告。
                                  書記官  廖  次  芬
中    華    民    國    97    年    9     月    11    日


司法院資訊處製作；財團法人民間司法改革基金會備份。
